臺灣臺中地方法院民事裁定　九十三年海商字第一四號
　　原　　　告　中國產物保險股份有限公司
　　法定代理人　丁志平
　　訴訟代理人　許志勇　律師
　　被　　　告　友聖運通股份有限公司
　　法定代理人　洪世全
　　被　　　告　聖豐航業股份有限公司即SAN FONG NAVIGATION S.A.
　　法定代理人　林清池
　　訴訟代理人　劉文崇　律師
　　被　　　告　鞍鋼集團香港有限公司
　　法定代理人　王允強
　　訴訟代理人　林鼎鈞　律師
　　　　　　　　李貞儀　律師
右當事人間請求損害賠償事件，本院裁定如下：
    主      文
本件移送臺灣臺北地方法院。
    理      由
一、按訴訟之全部或一部，法院認為無管轄權者，依原告聲請或依職權以裁定移送其
    管轄法院，民事訴訟法第二十八條第一項定有明文。
二、本件原告起訴意旨略以：訴外人台灣鐵路管理局（下稱台鐵管理局）向被告鞍鋼
    集團香港有限公司（下稱鞍鋼公司）購買鋼軌一批，鞍鋼公司委由被告友聖運通
    股份有限公司（下稱友聖公司）運送，被告友聖公司安排由被告聖豐航業股份有
    限公司（下稱聖豐公司）所屬之勝豐輪，自日本運送至台中港，訴外人台鐵管理
    局於台中港提領貨物時，發現貨物全部受尿素污染，台鐵管理局因此受有新台幣
    （下同）八百五十萬三千零七十七元之損失。原告係系爭貨物保險人，已理賠訴
    外人台鐵管理局三十萬三千三百五十七元，爰依保險法第五十三條及民法第二百
    四十二條規定，代位訴外人台鐵向被告鞍鋼公司（依契約法律關係）及另二被告
    （應係依侵權行為法律規定，蓋訴外人台鐵管理局與友聖公司、聖豐公司間並無
    契約法律關係），請求被告連帶賠償原告三十萬三千三百五七元及連帶賠償訴外
    人台鐵管理局八百十九萬九千七百二十元。
三、本件原告主張代位訴外人台鐵管理局向被告鞍鋼公司行使（依買賣契約法律關係
    ）損害賠償請求權部分，債務履行地在台中港，是依民事訴訟法第十二條規定，
    本院應有管轄權云云，惟查，依被告鞍鋼公司與中央信託局購料處代理訴外人台
    鐵管理局所簽訂採購契約條款之第十六條（爭議處理）中，16.5明定「訴訟時以
    中華民國臺灣臺北地方法院為第一審管轄法院。」，此有被告鞍鋼公司提出之契
    約一件為證，是依民事訴訟法第二十四條第一項規定，應由臺灣臺北地方法院管
    轄。再者，本件訴訟，既係因訴外人台鐵管理局與被告鞍鋼公司間因履行買賣契
    約而生之爭議，原告對於另二被告（可解為鞍鋼公司之履行輔助人）之訴，同應
    依上開契約約定，由臺灣臺北地方法院管轄。雖原告另主張對被告友聖公司及被
    告勝豐公司之請求權基礎，為侵權行為損害賠償請求權，惟依原告起訴狀之主張
    ，系爭貨物受污損之侵權行為地及結果地，應均在被告勝豐公司所屬之勝豐輪上
    ，原告主張因訴外人台鐵管理局在台中港提領系爭貨物時發現貨物受尿素污染（
    故台中港為侵權行為結果地），依民事訴訟法第十五條第一項規定，本院有管轄
    權一節，尚有誤解，而非可採。綜上所述，原告向無管轄權之本院起訴，顯係違
    誤，爰依職權將本件移送於該管轄法院。
四、依首開法條，裁定如主文。
中　　　華　　　民　　　國　　九十四　　年　　　三　　　月　　　一　　　日
                                    臺灣臺中地方法院民事第四庭
~B法　官　曹宗鼎
正本係照原本作成
如不服本裁定應於送達後十日內向本院提出抗告狀，並繳納抗告費新臺幣一千元。
中　　　華　　　民　　　國　　九十四　　年　　　三　　　月　　　一　　　日
~B書記官
